臺灣臺北地方法院刑事判決　　　　　　 96年度簡上字第183號
公　訴　人　臺灣臺北地方法院檢察署檢察官
被　　　告　甲○○
即 上 訴人
　　　　　　　　　　　號2樓
上列被告因違反電子遊戲場業管理條例案件，不服本院九十六年
度簡字第五二七號，中華民國九十六年四月四日第一審判決（聲
請簡易處刑案號：九十六年度偵字第五二七號），提起上訴，本
院管轄之第二審合議庭適用第一審通常程序，判決如下：
    主  文
原判決撤銷。
甲○○無罪。
    理  由
一、聲請簡易判決意旨略以：被告甲○○係臺北巿中山區○○街
    一○三之四號一樓紙風船企業有限公司民權店（下稱紙風船
    公司）負責人，明知依電子遊戲場業管理條例之規定，未向
    主管機關臺北市政府辦理營業登記核准前，不得經營電子遊
    戲場業務，竟與鄭嘉文（另經本院於九十六年四月四日以九
    十六年度簡字第五二七號判決判處拘役二十日）共同基於違
    反電子遊戲場業管理條例之犯意聯絡，自民國九十五年六月
    五日中午十二時起，在紙風船公司內，擺設由鄭嘉文所提供
    之「玉麒麟」電子遊戲機1臺，供不特定人把玩娛樂而為營
    利，經營電子遊戲場業。嗣於當晚七時三十分，在上址為警
    查獲，並扣得上開遊戲機ＩＣ板一片，因認被告涉犯電子遊
    戲場業管理條例第十五之規定，應依同條例第二十二條處斷
    等語。
二、按犯罪事實應依證據認定之，無證據不得認定犯罪事實；不
    能證明被告犯罪者，應諭知無罪判決，刑事訴訟法第一百五
    十四條第二項、第三百零一條第一項分別定有明文。次按事
    實之認定，應憑證據，如未能發現確實之證據，或證據不足
    以證明，自不能以推測或擬制之方法，以為裁判基礎；再犯
    罪事實所憑之證據，無論係直接證據或間接證據，其為訴訟
    上之證明，須於一般人均不致有所懷疑而得確信為真實之程
    度，始得據為有罪之認定，倘其證明尚未達此程度而尚有合
    理之懷疑存在時，本諸無罪推定原則，自應為被告無罪之諭
    知；又被告否認犯罪事實所持辯解縱使不能成立，除非有確
    實證據足以證明對於被告犯罪已無合理之懷疑外，不能遽為
    有罪之認定；刑事訴訟法規定被告有緘默權，被告基於不自
    證己罪原則，既無供述之義務，亦不負自證清白之責任，不
    能因被告未能提出證據資料證明其無罪，或對於被訴之犯罪
    事實不置可否，即認定其有罪，最高法院著有九十二年度台
    上字第二五七○號判決可資參考。從而，認定被告有罪之證
    據，定需達到使事實審審判之法官有「確信」之心證時（即
    英美法上Ｂｅｙｏｎｄ  ａ  ｒｅａｓｏｎａｂｌｅ  ｄｏ
    ｕｂｔ），方得為被告有罪之判斷，若依負追訴犯罪職責之
    檢察官所提出之證據，尚無法使事實審法官有此程度之心證
    時，因法院僅有調查而無蒐集證據之義務（最高法院九十一
    年度台上字第五八四六號判決參照），且檢察官於訴訟上應
    負提出證據及說服之實質舉證責任，倘現存卷內證據尚未達
    有罪程度之確信時，自應為有利於被告之認定，最高法院亦
    著有九十二年台上字第一二八號判例可資參照。
三、本件公訴人認為被告犯罪，無非係以被告之供述、臺北市政
    府警察局中山分局臨檢紀錄表、經濟部九十四年三月三日經
    商字第○九四○二四○四三六○號函文、經濟部標準檢驗局
    國內產製商品合格證書、評鑑通過電子遊戲機名錄、電子遊
    戲機主機板查驗申請表及扣案上開遊戲機ＩＣ板一片為其依
    據，訊據被告即上訴人堅詞否認有何公訴人所指之犯行，辯
    稱其並未經營，是鄭嘉文自己將機台擺設於店內等語。經查
    ：
  (一)按「未依本條例規定辦理營利事業登記者，不得經營電子遊
    戲場業」；「違反第十五條規定者，處行為人一年以下有期
    徒刑、拘役或科或併科新台幣五十萬元以上二百五十萬元以
    下罰金」，電子遊戲場業管理條例第十五條、第二十二條分
    別定有明文，又「已著手於犯罪行為之實行而不遂者，為未
    遂犯。未遂犯之處罰，以有特別規定者為限，並得按既遂犯
    之刑減輕之」，刑法第二十五條亦著有明文，而因前開電子
    遊戲場業管理條例第十五條、第二十二條並無未遂犯之處罰
    ，是就違反該等電子遊戲場業管理條例之罪，行為人自應達
    既遂之程度，始得加以處罰。
  (二)證人即當時進行查緝工作之員警乙○○於本院審理中，結證
    稱當時該機台並未擺設於明顯之處，且並未插電，裡面亦無
    零錢等語（見本院九十六年七月二十五日審判筆錄第二頁至
    第三頁），此與當時進行查緝時所記載之臺北市商業管理處
    商業稽查紀錄表、臺北市政府警察局中山分局臨檢紀錄表所
    記載之情形相符（見臺灣臺北地方法院檢察署九十五年度偵
    字第一三六九○號卷第十八頁至第二十二頁），並與被告所
    自承當時雖然有與共犯鄭嘉文談及如何拆帳之事，但其尚未
    開始答應擺設等語一致（見本院九十六年七月二十五日審判
    筆錄第五頁至第六頁），堪認為真，此情已足認定。是依卷
    內所存之證據所示，至多僅能證明被告本有欲經營該等電子
    遊戲場業，但在其未開始經營之際，即已經警查獲，是被告
    之行為至多既僅達未遂之程度，本諸前述電子遊戲場業管理
    條例第十五條、第二十二條及刑法第二十五條之規定，即難
    對被告科以該等條文之罪。
四、綜上所述，依卷內所存證據，並無從認定被告有公訴人所指
    之犯行，其犯罪即屬不能證明，揆諸首揭說明，依法即應為
    無罪之諭知，是本件原審不察遽為對被告論罪科刑，尚有未
    洽，被告所提起之本件上訴即有理由，應由本院將原審判決
    撤銷，而自為被告無罪之諭知之第一審判決。
據上論斷，應依刑事訴訟法第四百五十五條之一第一項、第三項
、第三百六十九條第一項前段、第三百六十四條、第四百五十二
條，第三百零一條第一項，判決如主文。
本案經檢察官王志超到庭執行職務
中　　華　　民　　國　　96　　年　　8 　　月　　8 　　日
                  刑事第七庭審判長法  官  梁耀鑌
                                  法  官  余明賢
                                  法  官  吳冠霆
以上正本證明與原本無異。
如不服本判決，應於判決送達後10日內向本院提出上訴狀（應抄
附繕本）。告訴人或被害人如對於本判決不服者，應具備理由請
求檢察官上訴，其上訴期間之計算係以檢察官收受判決正本之日
期為準。
                                  書記官  廖純瑜
中　　華　　民　　國　　96　　年　　8 　　月　　8 　　日
